臺灣桃園地方法院刑事判決　　　　　　　 96年度訴字第232號
公　訴　人　臺灣桃園地方法院檢察署檢察官
被　　　告　甲○○
　　　　　　　　　　（現另案在臺灣桃園監獄執行中）
指定辯護人　本院公設辯護人　彭詩雯
上列被告因毒品危害防制條例案件，經檢察官提起公訴（95年度
偵字第8738號），本院判決如下：
    主  文
甲○○連續販賣第一級毒品，累犯，處有期徒刑壹拾肆年。未扣
案之販賣第一級毒品所得新臺幣壹仟元沒收，如全部或一部不能
沒收時，以其財產抵償之。
    事  實
一、甲○○（起訴書誤載為鄧國豐）前因違反毒品危害防制條例
    等案件，經本院判處有期徒刑10月確定，於民國93年5 月6
    日縮短刑期執行完畢。詎不知悔改，明知海洛因係毒品危害
    防制條例第2 條第2 項第1 款明定之第一級毒品，不得販賣
    、持有，竟意圖營利，基於販賣第一級毒品海洛因之概括犯
    意，於94年10月30日前之某日，在不詳地點向真實姓名年籍
    不詳綽號「阿何」之成年男子，以不詳價購入第一級毒品海
    洛因數包後（不詳數量），部分留供己施用，於94年10月31
    日凌晨1 時許，在其位於桃園縣楊梅鎮○○街127 號住處，
    以1 小包（重量不詳）新臺幣（下同）1,000 元之價格販售
    給張靜如後，張靜如遂攜帶該第一級毒品海洛因1 包離開上
    開處所，嗣於94年10月31日凌晨1 時40分許，為警在桃園縣
    中壢市○○路與富村街口查獲張靜如，張靜如遂向員警供述
    該包第一級毒品海洛因是甲○○出售予她，並於94年10月31
    日凌晨4 時許帶同員警至甲○○上開住處，由張靜如在門口
    向甲○○稱要購買第一級毒品海洛因，甲○○遂交付第一級
    毒品海洛因1 包（海洛因微量，毛重0.35公克，已經另案執
    行沒收銷燬完畢）給張靜如，張靜如交付員警交給其之1,00
    0 元鈔票1 張給甲○○，員警見狀隨即上前表明身分查獲而
    未遂，並扣得第一級毒品海洛因1 包（海洛因微量，毛重0.
    35公克，已經另案執行沒收銷燬完畢），始查悉上情。
二、案經桃園縣政府警察局楊梅分局報請臺灣桃園地方法院檢察
    署檢察官偵查起訴。
    理  由
壹、證據能力部分：
一、證人張靜如、張明福於檢察官偵查時之證述：
    按被告以外之人於偵查中向檢察官所為之陳述，除顯有不可
    信之情況者外，得為證據，刑事訴訟法第159 條之1 第2 項
    定有明文。次按92年9 月1 日施行之刑事訴訟法，已酌採英
    美法系之傳聞法則，於第159 條第1 項明定被告以外之人，
    於審判外之言詞或書面陳述，除法律有規定者外，不得作為
    證據，用以保障被告之反對詰問權。而本法所規定傳聞法則
    之例外，其中就被告以外之人於偵查中向檢察官所為之陳述
    ，因檢察官代表國家偵查犯罪時，原則上當能遵守法定程序
    ，且被告以外之人如有具結能力，仍應依法具結，以擔保其
    係據實陳述，故於第159 條之1 第2 項明定「除顯有不可信
    之情況者外」，得為證據。所謂「顯有不可信性」，係指陳
    述是否出於供述者之真意、有無違法取供情事之信用性而言
    ，故應就偵查筆錄製作之原因、過程及其功能等加以觀察其
    信用性，據以判斷該傳聞證據是否無顯不可信之情況而例外
    具有證據能力（最高法院94年台上字第629 號判決意旨參照
    ）。經查，證人張靜如、張明福於偵查中向檢察官所為之陳
    述，已依法於檢察官訊問前或後具結，有證人結文2 紙附卷
    可稽，已可擔保其係據實陳述，而證人張靜如、張明福於本
    院審理中，均未曾主張其於偵查中向檢察官所為之陳述，非
    出於真意或有何違法取供之情形，而本院亦查無檢察官有何
    以不正方法取證之情事，復證人張靜如、張明福於本院審理
    中業經傳喚到庭作證並實施交互詰問，被告及其辯護人反對
    詰問權之行使業已獲得確保。雖被告辯稱：證人張靜如於檢
    察官偵查時，係因為檢察官將張靜如之警詢筆錄拿給她看，
    並威脅她要辦她偽證罪云云，惟證人張靜如並未表示有此事
    ，且縱檢察官於偵查時提示警詢筆錄給張靜如看，並告知如
    為不實陳述可能涉及偽證罪嫌之情事，亦係在提醒證人其已
    經具結當據實陳述，否則應負偽證罪責，而張靜如仍為偵查
    筆錄記載之陳述，當無所謂威脅或不當詢問之處。參諸前揭
    說明，本院認證人張靜如、張明福於偵查中向檢察官所為之
    陳述，並無任何顯有不可信之情況，應有證據能力，得為本
    案之證據。
二、關於證人張靜如於警詢中陳述部分，因屬審判外之陳述，為
    傳聞證據，惟其陳述整體而言，核與其於本院審判中之證述
    相符，是其於警詢中之陳述並不符合刑事訴訟法第159 條之
    2 有關傳聞例外之規定，且被告及辯護人均否認其證據能力
    ，又公訴人亦已捨棄引用張靜如警詢陳述作為證據，故張靜
    如於警詢之陳述不得作為認定本案犯罪事實有無之證據，並
    無證據能力，此時，當以證人張靜如於審判中之證述作為證
    據。
三、司法警察等偵查輔助人員於案件未移送檢察官偵辦前之調查
    犯罪階段，依據檢察長之概括授權，先行將尿液、血液、毒
    品、槍砲、彈藥、刀械等證物送請檢察機關預先核定之專責
    鑑定人或鑑定機關（團體）實施鑑定，基於檢察一體原則，
    該鑑定人或鑑定機關（團體）亦應視同受承辦檢察官所選任
    或囑託而執行鑑定業務，其等出具之書面鑑定報告應屬刑事
    訴訟法第206 條所定之傳聞例外，當具有證據能力，業據臺
    灣高等法院暨其所屬法院於92年8 月間舉行之刑事訴訟新制
    法律問題研討會決議在案，而臺灣高等法院檢察署已概括選
    任法務部調查局為毒品之鑑定機關，指示轄區內各司法警察
    機關於調查中可將相關案件之疑似毒品之證物送請該鑑定機
    關實施鑑定，業經臺灣高等法院檢察署92年9 月9 日檢文允
    字第0921001203號函各1 份函告週知，則本案桃園縣政府警
    察局楊梅分局將扣案疑似毒品證物逕送法務部調查局鑑定，
    即視同法務部調查局就扣案疑似毒品證物業經臺灣桃園地方
    法院檢察署承辦檢察官所囑託而實施鑑定。從而，該局所為
    94年12月29日調科壹字第080010428 號鑑定通知書（見偵卷
    第82頁），依前揭法律規定及決議意旨，自得作為證據，先
    予敘明。
貳、實體部分：
一、訊據被告甲○○雖坦承有於94年10月31日凌晨4 時許交付海
    洛因1 包給張靜如，惟矢口否認有何販賣第一級毒品之犯行
    ，並辯稱：我並沒有販賣第一級毒品海洛因給張靜如，是因
    為張靜如之前打電話跟我說她在提藥很難過，所以才於94年
    10月31日凌晨4 時許交付海洛因1 包給張靜如，而1,000 元
    是張靜如要還他的錢，因為張靜如於查獲前2 天向我借錢修
    機車，又起訴之販賣未遂部分應係屬於陷害教唆，且張靜如
    於94 年10月30日晚間並未到過我家，張靜如為警於94年10
    月31日凌晨1 時40分許所查獲之海洛因非向我購買云云。經
    查：
  (一)張靜如於94年10月31日凌晨1 時許，在被告位於桃園縣上開
    住處，以1,000 元之代價向被告購買第一級毒品海洛因1 包
    等情，業據證人張靜如於本院審理時及檢察官偵查時具結證
    述明確。雖證人張靜如於本院審理時具結證稱忘記當時至被
    告上揭住處購買海洛因之正確時間，惟證人張靜如於檢察官
    偵查時業已證述明確，再參諸本院審理庭詰問證人張靜如時
    已距案發時間將近有1 年6 月，則依一般經驗法則，人之記
    憶會隨著時間距離越遠而漸漸遺忘、印象會越模糊，惟大致
    情形仍可記憶清楚，又以距案發較接近之時點，人之記憶當
    較為明確清楚，而本案證人張靜如於距案發時較接近之檢察
    官偵訊時已明確具結證述購買時、地，則其於本院審理時雖
    未明確證述購買時間，亦不違常理，則其證述當可採信。又
    張靜如被員警查獲時，手上確實持有第一級毒品海洛因1 包
    ，並向員警供述是被告出售給她等情，業據證人即員警張明
    福、林錦鴻於本院審理時證述明確。則被告辯稱：我未販賣
    第一級毒品海洛因給張靜如云云，顯不足採信。被告此部分
    之犯行明確，堪以認定。
  (二)證人張靜如於本院審理時雖具結證稱：警察於94年10月31日
    凌晨查獲我時，因為我是第2 次被同1 個小隊長抓，第1 次
    我有交待1 個人出來，他放我走，第2 次就是本案這1 次，
    小隊長說照老規矩，叫我交出1 個人，但後來並沒有放我走
    云云。惟證人張明福、林錦鴻於本院審理時均證稱：是張靜
    如主動供述出被告販賣毒品，員警或小隊長並未告知要張靜
    如交1 個人出來即放她走等語；況張靜如被警查獲後，帶同
    員警至被告住處查獲被告以後，員警並未放張靜如離去，而
    係將張靜如依違反毒品危害防制條例案件移送地檢署，且員
    警與被告或張靜如間均並無讎隙怨恨，且經具結擔保其證述
    為真實，員警當無誣陷被告或張靜如之虞。又證人張靜如於
    檢察官偵查時具結證述為何帶員警至被告住處等情時，均未
    提及員警有告知其只要交出1 個人就放她走等情，況張靜如
    具結證稱：「（你為警查獲時有無向警察說毒品是向甲○○
    買的？）我在警車上有跟警察說。」、「（後來凌晨4 時許
    是你帶警察去向甲○○買海洛因？）是，我是用警察的電話
    打給被告的，警察交給我1,000 元，要我去向被告買毒品」
    等語明確，足認證人張靜如於本院證述是員警以其交出1 人
    ，就放其走云云之方式不當利誘其供述，顯與事實不符，故
    證人張靜如此證述不足採。
  (三)證人張靜如於本院審理時及偵查時均具結證稱：我與警方搭
    車前往被告上開住處途中，在車上跟警方借電話打給被告，
    我跟被告說我要找他買東西，叫他再開門，被告原先拒絕，
    但我說因已經快到他家，請他開門，他就說我到他家時他再
    開門，電話就掛斷，車子到了被告家門口，我就站在被告家
    門口等，約沒有多久，被告用遙控器開第1 道門，我就進去
    往2 樓，在1 、2 樓間還有1 道門，被告站在門後面，透過
    門旁邊1 個洞，看我是否1 個人來，我快靠近第2 道門時，
    被告問我有沒有錢，我就說你等我一下，我跟朋友拿，我就
    出去跟警察拿錢等語明確；張靜如於本院審理時又具結證稱
    ：我在電話中沒有跟被告提到價錢、數量，到被告家後，我
    有跟被告說我要1 張，被告問錢呢？我說你等我一下，我就
    跑去跟警察拿錢，而所謂1 張即係指1,000 元份量的海洛因
    等語明確；且證人即員警林錦鴻於本院審理時亦具結證稱：
    到被告住處後，我們將車子停在隱密處，張靜如去應門，我
    們在旁埋伏，應門之後，鐵捲門打開，張靜如進入，我們也
    跟著她進入，並在樓梯間埋伏，張靜如在第2 道鐵門找被告
    ，突然張靜如又跑出第1 道鐵門外，我以為她要逃跑，我就
    跟上去，張靜如跟我說買毒品要錢，她身上沒有錢，並跟我
    要錢，我就把我身上之1,000 元登記鈔票號碼後拿給張靜如
    ，張靜如又往裏面進去，這時鐵門已經放到一定低度，我進
    不去，我就在第1 道鐵門外面等候，裏面還有其他人，後續
    我不知道等語稽詳；且證人即員警張明福於本院審理時亦具
    結證稱：因查獲張靜如之該段期間本所承辦緝毒專案，所以
    我們就到張靜如所述之24小時藥局埋伏，發現有1 個小姐（
    即證人張靜如）坐計程車前來，車子沒有熄火，車上的那位
    小姐下車衝入藥局又馬上出來坐上車，時間短暫，計程車就
    駛離，我們尾隨在計程車後，跟到內壢那邊，證人張靜如下
    車後，我們就上前表明身分要盤查他的身分，發現有1 支用
    過的針筒，殘有血跡插在張靜如腰際，於是我們將張靜如帶
    回警車要送派出所，張靜如在車上主動供述他有1 個買毒的
    對象，是否可以供出就放他走，我問在那裏，帶我們去，張
    靜如同意，途中張靜如用我同事電話打電話，電話中跟對方
    表示他要過去，到了被告住處，還沒有下車時，張靜如在車
    上說曾經在被告家中看過2 把槍，於是我們先帶張靜如回派
    出所，請示所長後，請所長帶班，從派出所裝備齊全後出發
    ，到了被告家附近後，我將車停放在隱蔽地方，讓張靜如去
    敲門，第1 道門是鐵捲門，開了以後包含所長幾個同仁一起
    埋伏在樓梯兩旁，張靜如再上樓站在第2 道鐵門前面，被告
    才開第2 道鐵門，證人與被告交易時，我看到被告右手握拳
    伸出來，同時張靜如也把手伸向被告，在2 人手交錯時，我
    們就衝上去，我1 個同事伸腳把鐵門卡住讓被告無法關門，
    我們衝入後，就在第2 道鐵門那邊制伏被告，接著把被告帶
    往2 樓，之後我站在被告背後，我親眼看到被告左手從左邊
    褲袋掏出1 張被揉成1 團的紙，往地上丟，我就往前注意看
    ，發現那是1 張千元大鈔，我就伸手把1,000 元撿起來，把
    該張鈔票展開，就跟我們同事說剛剛有沒有抄交給張靜如的
    鈔票編號，他說有，我對照號碼後是相符等語綦詳；再者，
    證人張靜如於本院審理時又具結證稱：我前後共交付2 千元
    給被告，目的是買毒品，而非還債等語明確；況且被告在張
    靜如向其明示要1 張（即指要1,000 元份量的海洛因），還
    詢問張靜如錢呢，要先確認張靜如確有帶錢始肯與張靜如交
    易，且知道張靜如所說1 張即係代表1,000 元的海洛因，並
    待張靜如向員警拿錢後返回該處後，被告隨即交付海洛因1
    包給張靜如，益足認被告確實原有販賣海洛因之犯意及行為
    甚明。
  (四)按「刑事偵查技術上所謂之『釣魚』者，係指對於原已犯罪
    或具有犯罪故意之人，以設計引誘之方式，使其暴露犯罪事
    證，而加以逮捕或偵辦者而言；而所謂『陷害教唆』者，則
    指行為人原不具犯罪之故意，純因司法警察之設計教唆，始
    萌生犯意，進而實施犯罪構成要件之行為者而言。本件綜上
    證人等之證述，可得知本案係張靜如主動供述其毒品來源是
    向被告所購得，並主動撥打電話給被告，向被告表示要購買
    毒品，被告確有交付海洛因1 包給張靜如，惟因員警已在現
    場埋伏而未遂，故被告主觀上原即具有販毒營利之決意，雖
    因經警查獲，致事實上不能完成交易時，因被告原即有販賣
    毒品之意思，客觀上又已著手於販賣之行為，自仍應成立販
    賣毒品未遂罪，此與被告原本無販毒營利之意思，因調查犯
    罪之人之引誘或教唆始起意販賣，即學理上所謂「陷害教唆
    」之情形有別，是被告及選任辯護人上開所辯，諉無足取。
  (五)綜上所述，被告所辯顯係卸責之詞不足採信。本案事證已臻
    明確，被告犯行堪以認定。
四、論罪科刑：
  (一)新舊法比較：
    被告行為後，刑法下列規定業於94年2 月2 日修正公布，並
    於95年7 月1 日施行，依修正後刑法第2 條第1 項規定：「
    行為後法律有變更者，適用行為時之法律。但行為後之法律
    有利於行為人者，適用最有利於行為人之法律。」，此為比
    較新舊法之準據法；又比較新舊法時，應就罪刑有關之共犯
    、牽連犯、連續犯、有無累犯加重、自首減輕暨其他法定加
    減原因與加減例等一切情形，綜其全部罪刑之結果而為比較
    ，復有最高法院95年5 月23日所為之95年度第8 次刑庭會議
    決議可資參照，經查：
  1.被告行為時刑法第33條第5 款「罰金：1 元以上」之規定，
    被告行為後修正公布為「罰金：新臺幣1,000 元以上，以百
    元計算之」，新法並未較有利於被告，依新法第2 條第1 項
    前段規定，應適用被告行為時法。
  2.被告行為後，刑法第56條連續犯之規定，業經刪除，此刪除
    雖非犯罪構成要件之變更，但已顯已影響行為人刑罰之法律
    效果，自屬法律有變更；又被告2 次販賣毒品海洛因行為，
    如於舊法時期依照連續犯之規定，僅論以1 罪，至多僅加重
    其刑至二分之一（死刑、無期徒刑不得加重），僅宣告1 個
    併科罰金，然如於新法後依數罪併罰之結果，被告即應論以
    數個死刑或無期徒刑，且應宣告數個併科罰金，經比較新、
    舊法結果，新法並未較有利於被告，依刑法第2 條第1 項前
    段，應適用被告行為時法之規定。
  3.依行為時刑法第64條第2 項規定：「死刑減輕者，為無期徒
    刑，或15年以下12年以上有期徒刑。」，裁判時刑法則規定
    ：「死刑減輕者，為無期徒刑。」，行為時刑法第65條第2
    項規定：「無期徒刑減輕者，為7 年以上有期徒刑。」，裁
    判時刑法則規定：「無期徒刑減輕者，為20年以下15年以上
    有期徒刑。」，經比較新舊法結果，因裁判時之新法並未較
    有利於被告，依刑法第2 條第1 項前段之規定，自應適用被
    告之行為時法律即修正前刑法第64條第2 項、第65條第2 項
    規定。
  4.經上開整體比較新舊法結果，應適用被告行為時法律。
  5.修正前刑法第47條累犯之適用並不以故意犯為限，修正後刑
    法則限於故意犯始有適用，本案被告係故意再犯本案法定刑
    有期徒刑以上之罪，無論依修正前刑法或修正後刑法規定，
    均為累犯，比較新、舊法結果，修正後之刑法並無較有利於
    被告之情形，應適用裁判時即修正後刑法第47條第1 項規定
    論以累犯。
  (二)核被告所為，係犯毒品危害防制條例第4 條第1 項販賣第一
    級毒品既遂罪，第4 條第1 項、第6 項販賣第一級毒品未遂
    罪（詳如上揭一、(四)）。被告持有第一級毒品之低度行為，
    為販賣第一級毒品之高度行為所吸收，不另論罪。被告先後
    2 次販賣第一級毒品海洛因犯行（1 次販賣既遂，1 次未遂
    ），均時間緊接，觸犯同一罪名之罪，顯係基於概括犯意反
    覆為之，應依修正前刑法第56條規定，論以連續販賣第一級
    毒品罪，並依法加重其刑；又被告前因違反毒品危害防制條
    例案件，經本院判處有期徒刑10月確定，於93年5 月6 日縮
    短刑期執行完畢，有臺灣高等法院被告前案紀錄表在卷可稽
    ，其於有期徒刑執行完畢後5 年內故意再犯本件有期徒刑以
    上之罪，為累犯，依修正後刑法第47條第1 項遞加重其刑。
    （其中因販賣第一級毒品罪之法定本刑為死刑、無期徒刑，
    被告此部分依法不得再予加重，僅就罰金刑部分加重）。又
    被告藉販賣第一級毒品海洛因圖利，所為罪質及惡性雖然非
    輕，且犯罪後否認犯罪，未見有何悔改之心，然念本罪法定
    刑甚重，被告雖遭警察誘捕而人贓俱獲，到案後否認犯行畢
    竟屬人性之自然，又其販賣次數、金額、數量均非鉅，危害
    社會程度尚非鉅，如予宣告最低本刑無期徒刑，猶嫌過重，
    情堪憫恕，爰依刑法第59條之規定減輕其刑（刑法第59條規
    定為法官就刑之酌減審認標準見解明文化，非屬法律之變更
    ，最高法院95年5 月23日95年第8 次刑事庭會議決議內容參
    照）。被告同時有上開刑之加重、減輕事由，應先加後減之
    。爰審酌被告明知毒品害人不淺，為圖一己利益，竟販賣予
    他人施用，惡性匪淺，且犯後否認犯行，未見悔改之意，本
    不宜寬恕，惟念其販賣次數不多，且數量非鉅等一切情狀，
    量處如主文所示之刑。
  (三)另按毒品危害防制條例第19條第1 項規定，犯販賣毒品罪者
    ，其犯罪所得之財物均沒收之，係採義務沒收主義。故販賣
    毒品所得之對價，不問其中成本若干，利潤多少，均應全部
    諭知沒收，貫徹政府查禁煙毒之決心，以符立法本旨（最高
    法院91年度臺上字第2419號判決意旨參照）。本案被告販賣
    第一級毒品所得之對價，1 次為1,000 元，係被告因犯罪所
    得之財物，雖未扣案，仍應依前開規定宣告沒收之，如全部
    或一部不能沒收時，則以被告之財產抵償之。另被告第2 次
    販賣行為未遂，該1,000 元雖經扣案，惟係員警所有用以誘
    捕被告所用，故不併予宣告沒收或追徵之。而扣案之第一級
    毒品，全部業經臺灣桃園地方法院檢察署檢察官另案執行沒
    收銷燬完畢，有扣押物品目錄表、本院通話紀錄在卷可稽，
    該扣案之第一級毒品海洛因既已銷燬而不存在，爰不併予宣
    告沒收銷燬之，附此敘明。
據上論斷，應依刑事訴訟法第299 條第1 項前段，毒品危害防制
條例第4 條第1 項、第19條第1 項，刑法第2 條第1 項前段、第
11條、第47條第1 項，修正前刑法第56條、修正後刑法第59條，
判決如主文。
本案經檢察官柯怡如到庭執行職務。
中　　華　　民　　國　　96　　年　　4 　　月　　25　　日
                  刑事第五庭  審判長法  官  潘政宏
                                    法  官  吳勇毅
                                    法  官  陳月雯
以上正本證明與原本無誤。
如不服本判決，應於判決送達後10日內，向本院提出上訴狀（須
附繕本），上訴於臺灣高等法院。
                                    書記官  吳瓊英
中　　華　　民　　國　　96　　年　　4 　　月　　30　　日
附錄本案論罪科刑法條：
毒品危害防制條例第4 條第1 項製造、運輸、販賣第一級毒品者
，處死刑或無期徒刑；處無期徒刑者，得併科新臺幣1 千萬元以
下罰金。
